【裁判字號】    90,上訴,246
【裁判日期】    900605
【裁判案由】    貪污等
【裁判全文】
臺灣高等法院臺中分院刑事判決                      九十年度上訴字第二四六號
      上  訴  人  臺灣苗栗地方法院檢察署檢察官
      被      告  甲○○
      右三人共同
      選任辯護人  魏順華
                  羅秉成律師
                  鄭勵堅律師
右上訴人因被告違反貪污等案件，不服臺灣苗栗地方法院八十八年度訴字第三一○號
中華民國八十九年十二月十九日第一審判決（起訴案號：臺灣苗栗地方法院檢察署八
十七年度偵字第二六一八號），提起上訴，本院判決如左：
      主  文
上訴駁回。
      理  由
一、公訴意旨略以：被告甲○○、丙○○、己○○係新竹市警察局第一分局刑事組偵
    查員，職司刑事案件偵查、人犯戒護、押解及扣押贓証物之保管維護等工作，為
    依據法令從事公務之人。甲○○、丙○○、己○○於民國（下同）八十六年十二
    月十一日凌晨四時許，在苗栗縣竹南鎮○市路○段一三八巷二弄一號四樓，查獲
    庚○○、乙○○非法持有模型手槍空盒及改造槍枝、彈葯工具乙批。嗣庚○○與
    乙○○於新竹市警察局接受訊問時，庚○○向渠等供出寄藏於苗栗縣竹南鎮○○
    街四十八巷十五號乙○○住處之改造手槍、自動手槍各二把及子彈乙批。惟甲○○、丙○○、己○○向庚○○、乙○○表示查獲改造手槍案件績效分數較低，竟
    共同意圖誣陷庚○○、乙○○，要求其等交出案件績效分數較高之制式手槍。但
    庚○○表示無管道可買得制式手槍，己○○遂要求由庚○○出資購買制式手槍，
    再由乙○○擔任人頭，向警方供出藏槍地點。庚○○因己○○等以調包之煙毒尿
    液為要脅，且為獲交保，遂應渠等要求。庚○○於八十六年十二月十七日收押禁
    見期間，甲○○、丙○○及己○○向新竹看守所借提庚○○，由甲○○、丙○○
    陪同庚○○至苗栗縣竹南鎮竹南信用合作社，自庚○○帳戶中提領新台幣（下同
    ）一百萬元。庚○○將其中七十萬元交予己○○購買槍枝，己○○並藉勢勒索五
    萬元。甲○○、丙○○、己○○又於同年月十九日，向新竹看守所借提乙○○，
    由乙○○於同日，在苗栗縣竹南鎮中港溪中英橋下起出由甲○○等預藏之二把制
    式手槍：捷克製九二手槍（槍號已遭磨損）、韓國製九０手槍，槍號為ＢＡ：０
    ０七四五０號及子彈十二發。返回新竹市警察局第一分局後，甲○○、丙○○、
    己○○等明知該二把槍枝及子彈十二發，非由苗栗縣竹南鎮中港溪中英橋下起出
    ，竟共同基於明知為不實而登載於職務上所掌公文書之犯意，由丙○○於製作乙○○筆錄時，在新竹市警察局第一分局行文台灣苗栗地方法院檢察署之函稿及調
    查筆錄上虛偽登載：「在苗栗縣竹南鎮中港溪中英橋下起出捷克製九二手槍（槍
    號已遭磨損）、韓國製九０手槍，槍號為ＢＡ：００七四五０號及子彈十二發。
    」，而以違反槍砲彈藥刀械管制條例案件移送乙○○，致生損害於公文書之正確
    性。因認被告甲○○、丙○○、己○○三人所為，均係犯槍砲彈藥刀械管制條例
    第七條第四項之未經許可無故持有制式手槍罪嫌、第十一條第四項之末經許可無
    故持有彈藥罪嫌、第十七條第二項、第一項之公務員誣陷他人非法持有槍械罪嫌
    及刑法第二百十六條、第二百十三條之行使明知為不實事項而登載於職務上所掌
    公文書罪嫌，另被告己○○向庚○○藉機勒索部分，係犯貪污治罪條例第四條第
    一項第二款之罪嫌云云。
二、按犯罪事實應依證據認定之，無證據不得推定其犯罪事實，不能證明被告犯罪者
    ，應諭知無罪之判決，刑事訴訟法第一百五十四條、第三百零一條第一項分別定
    有明文。又犯罪事實之認定，應憑真實之證據，倘證據是否真實尚欠明確，自難
    以擬制推測方法，為其判斷基礎。且認定犯罪事實之證據係指足以認定被告確有
    犯罪行為之積極證據而言，該項證據自須適合於被告犯罪事實之認定，始得採為
    斷罪資料。故刑事訴訟上之證明資料，無論其為直接或間接證據，均須達於通常
    一般人均不致有所懷疑，而得確信其為真實之程度，始得據為有罪之認定，若關
    於被告是否犯罪之證明未能達此程度，而有合理懷疑之存在，致使無從形成有罪
    之確信，根據罪證有疑，利於被告之證據法則，即不得遽為不利被告之認定。再
    者，利用間接證據時，必其所立之證據，在直接關係上，雖僅足以證明他項事實
    ，而由此他項事實，本於推理之作用足以證明待證事實者，方為適法，若憑空之
    推想，並非間接證據（最高法院二十九年上字第三一０五號、三十二年上字第六
    七號、五十三年臺上字第六五六號及七十六年度臺上字第四九八六號判例參照）
    。至於被害人之陳述如無瑕疵，且就其他方面調查又與事實相符，固足採為科刑
    之基礎，倘其陳述尚有瑕疵，則在未究明前，遽採為論罪科刑之根據，即難認為
    適法（最高法院六十一年台上字第三０九九號判例參照）。又測謊鑑定，係依一
    般人在說謊時，會產生遲疑、緊張、恐懼、不安等心理波動現象，乃以科學方法
    ，由鑑定人利用測謊儀器，將受測者之上開情緒波動反應情形加以紀錄，用以分
    析判斷受測者之供述是否違反其內心之真意而屬虛偽不實。故測謊鑑定，倘鑑定
    人具備專業之知識技能，復基於保障緘默權而事先獲得受測者之同意，所使用之
    測謊儀器及其測試之問題與方法又具專業可靠性時，該測謊結果，如就有利之供
    述，經鑑定人分析判斷有不實之情緒波動反應，依補強性法則，雖不得作為有罪
    判決之唯一證據，但非無證據能力，仍得供裁判之佐證，其證明力如何，事實審
    法院有自由判斷之職權；反之，若其有利之供述，經鑑定並無任何虛偽供述之情
    緒波動反應，又無其他合法之積極證據足以證明該部分之犯罪事實時，即可印證
    其真實性，非不得為有利於受測者之認定。且測謊之鑑驗，係就受測人對相關事
    項之詢答，對應其神經、呼吸、心跳等反應而判斷，其鑑驗結果雖顯示被告就不
    利問題之回答均呈說謊反應，惟因受測者是否呈說謊反應，係依據測謊機紀錄受
    測者，對問題關心程度所呈現之呼吸、血壓脈搏及皮膚電阻等生理反應來分析研
    判，則以受測者即被告對其切身清白與否之關注，刑事案件更涉及是否須負擔刑
    責，其心理上之負擔實不免影響及呼吸、血壓等反應，況有時亦因受測人之生理
    、心理因素而受影響，該鑑驗結果固可為審判之參考，但非為判斷之唯一及絕對
    依據，鑑驗結果是否可採，應由法院斟酌取捨，尚難僅憑該測試結果遽入被告於
    罪（最高法院八十八年度台上字第二九三六號、八十七年度台上字第三九二八號
    、第三三三九號、八十五年度台上字第五七九一號、八十二年度台上字第三五號
    判決參照）。
三、公訴意旨認被告三人涉犯上開犯嫌無非以右揭事實業經証人庚○○、乙○○証述
    綦詳，乙○○証稱：「約在羈押後的第三天或第四天，我和庚○○被借提出去，
    庚○○由警方（即被告等）陪同至竹南信用合作社提領一百萬元，返回新竹市警
    察局，庚○○告訴我該一百萬元，一部分是他辦交保的錢，一部分是要給警方買
    制式手槍，交給我當人頭查獲的。」，庚○○亦証稱：「刑警要我們交出制式手
    槍，但我始終無法找到制式手槍，後來刑警表示要我出錢買槍，但我沒有管道買
    槍，新竹市刑警乃表示要我把錢交給他，買槍的事他們會去想辦法。」、「我是
    於八十六年十二月十七日上午被借提出來，再回到新竹看守所拿取身份証，由三
    名刑警押我到竹南信用合作社前的刻印店，由刑警出錢幫我刻乙枚印章，再帶我
    進該信用合作社辦理存褶遺失補發，隨即並提領現金一百萬元．．．領取之當天
    晚上八時許，我以五萬元交保後，即至新竹市第一分局斜對面的洗車場與該三名
    員警聯絡見面，見面後即將七十萬元現金交給他們，由他們想辦法買槍。」。且
    被告等不否認曾於八十六年十二月十七日庚○○羈押期間，帶伊至竹南信用合作
    社提領一百萬元，有該信用合作社活期儲蓄存款交易明細表及八十六年十二月十
    七日庚○○之取款憑條在卷可稽。被告等雖辯稱：帶庚○○去領錢的目的，是為
    伊籌措交保金。惟証人丁○○已証稱：八十六年十二月十八日上午十時許，新竹
    市警察局綽號「青仔」（即被告己○○）一直呼叫庚○○，後其與庚○○至新竹
    市警察局第一分局斜對面的洗車場和「青仔」等人會面，彼等車上尚押解著乙○○，在車上「青仔」向庚○○表示：買二枝槍的事情已經有眉目。庚○○就叫我
    把那包錢交給綽號「青仔」的警員。且依一般經驗法則，庚○○尚未經法院諭知
    交保，如何知悉其得以交保及交保金額若干？參以被告等經送法務部調查局測謊
    ，就其所陳：那二把槍是乙○○的，買槍的錢不是庚○○出的，沒有買槍這回事
    等情應係說謊，有該局八十七年（八七）陸（三）字第00000000號鑑定
    通知書在卷可証。而庚○○經送測謊，就其所陳：有交付七十萬元予己○○，警
    方起出的二支槍不是乙○○的，應未說謊，有該局八十七年（八七）陸（三）字
    第八七一三０九五四號鑑定通知書在卷可稽。再就被告己○○向庚○○藉機勒索
    部分，庚○○証稱：「我聽到一旁有人說青仔的老婆住院，我覺得過意不去，拿
    了五萬元給他．．他隨即收下該五萬元。」，參以己○○經送法務部調查局測謊
    ，就其所陳：庚○○沒有給過他五萬元，應係說謊，有該局八十七年（八七）陸
    （三）字第00000000號鑑定通知書在卷可証。是被告三人所辯：渠等末
    脅迫庚○○、乙○○交出制式手槍，係依監聽結果得知庚○○持有九把改造手槍
    ，經向新竹看守所借訊後，乙○○自動報繳該二把制式手槍，並未要庚○○出資
    買槍，由乙○○擔任人頭云云暨己○○所辯末收受庚○○之五萬元云云，均係卸
    責之詞，不足採信為其論據。
四、訊據被告甲○○、丙○○、己○○均坦承係新竹市警察局第一分局刑事組偵查員
    ，八十六年十二月十一日，有在苗栗縣竹南鎮○市路○段一三八巷二弄一號四樓
    查獲庚○○、乙○○非法持有模型手槍空盒、改造槍枝及彈葯工具乙批。另有於
    同年十二月十七日及十九日向新竹看守所借提庚○○，同年月十九日，向新竹看
    守所借提乙○○，嗣由乙○○帶同渠等在苗栗縣竹南鎮中港溪中英橋下起出二把
    制式手槍及子彈十二發，返回新竹市警察局第一分局後，由丙○○製作乙○○筆
    錄及後來有以槍砲彈藥刀械管制條例案件移送乙○○。另被告甲○○、丙○○均
    坦承有於借提庚○○出來後，陪庚○○至竹南信用合作社自其帳戶中提領一百萬
    元等情不諱。惟被告三人均堅決否認有何公訴人起訴之罪名，均辯稱：未向庚○○、乙○○表示查獲改造手槍案件績效分數較低，要求其等交出案件績效分數較
    高的制式手槍，亦未要求庚○○出資購買制式手槍，再由乙○○擔任人頭，向警
    方供出藏槍地點，更未以調包的煙毒尿液要脅渠二人，乙○○帶同伊等在竹南鎮
    中港溪中英橋下起出的二把制式手槍及子彈十二發非伊等所預藏。被告甲○○、
    丙○○另辯稱：陪庚○○至竹南信用合作社領一百萬元是因謝某稱要交保用。被
    告己○○另辯稱：庚○○未交七十萬元予伊買槍，伊未向其藉勢勒索或收受其交
    付的五萬元等語。另選任辯護人為被告辯護稱：庚○○、乙○○、丁○○之陳述
    均前後不符，且其三人之陳述亦互為矛盾，無法據為不利被告三人之認定，至法
    務部調查局之測謊鑑定，其專業性不足，測謊過程亦極為粗糙，且國內發生之其
    他刑案，亦多次發生測謊結果與事實不符之情形，故即令被告三人未通過測謊，
    亦無法遽此認定被告三人涉犯上開罪嫌等語。經查：
（一）(1)關於所謂藏槍地點有無約定乙節，庚○○於警局接受訊問時陳稱：「一支九
      二的，一支九○的，我說要用報繳的，而且要放在新竹，那天晚上是這樣講的
      ，二個條件，我出錢無所謂，我說不要牽連我們竹南（分局）」（見偵字第二
      六一八號卷第五十三頁錄音譯文）。惟其在原審及本院訊問時卻陳稱：「我只
      負責出錢，並未要求槍要藏放在新竹或任何地方」、「（你以前供稱被告等要
      你出錢去買槍？）確實有此事，在我借提出來的時候，當時我沒有要求槍要放
      在什麼地方，我只負責出錢」等語，（見原審八十九年三月三十日筆錄、本院
      卷第三十六頁）。究竟謝某有無要求槍應藏放於何處，先則稱以放在「新竹」
      為條件，嗣又改稱未要求槍放在新竹或任何地方，所陳已前後齟齬。(2)又就謝
      某出資買槍，何人要求乙○○扛槍擔罪乙節，謝某於法務部調查局苗栗縣調查
      站調查時陳稱：「我在交保前即與乙○○講好，買到制式手槍後，由乙○○當
      人頭供述藏槍地點讓警方查獲」（見偵字第二六一八號卷第六十一頁）；其在
      檢察官偵訊時亦陳稱：「乙○○被查獲的槍是我拿現金七十萬元叫警察買的，
      然後叫乙○○扛」（見偵字第二六一八號卷第八十八頁）；惟其在原審及本院
      訊問時則改稱：伊未要求乙○○來扛，是警員講的（見原審八十九年三月三十
      日筆錄、本院卷第三十六頁）。可見關於乙○○為何同意當人頭扛罪，謝某之
      前後陳述顯有矛盾。(3)再就約由乙○○「扛槍擔罪」，謝某有無給付安家費等
      予杜某家人乙節：庚○○於苗栗縣調查站調查時陳稱：「我曾答應乙○○要幫
      他聘請律師、給付安家費及零用金，他才答應當人頭幫警方破獲槍支案．．．
      我有付安家費及律師費給乙○○的妹妹，也曾寄錢給乙○○」等語（見偵字第
      二六一八號卷第六十三頁）。惟其在原審及本院訊問時卻陳稱：並未付乙○○
      安家費及生活費（見原審八十九年三月三十日筆錄、本院卷第三十六頁），所
      陳亦前後不一。
（二）關於如何交錢予被告或駱克鋒買槍之過程，庚○○於八十七年六月十六日，在
      苗栗縣調查站調查時陳稱：領取一百萬元（按八十六年十二月十七日）的【當
      天晚上八時許】，我以五萬元交保後，即到新竹市警察局第一分局斜對面的洗
      車場與該三名刑警聯絡見面，見面後即將七十萬元現金交給他們（見偵字第二
      六一八號卷第六十一頁）。惟嗣其在同月二十六日，受調查站之調查員調查時
      又改稱：我與甲○○等人至竹南信用合作社提領一百萬元後，丙○○即以行動
      電話聯絡己○○及駱克鋒，表示錢已經領到，要己○○、駱克鋒儘快想辦法弄
      到槍，並到駱克鋒新竹市○○路住處前約其出來見面，碰面後我即將所領一百
      萬元中的七十萬元交給駱克鋒，拜託他去幫忙買槍，我則與甲○○、丙○○等
      人在街上到處逛，一邊等駱克鋒消息。大約在當天下午三、四點，駱克鋒與我
      們碰面，告知沒有買到槍，並把七十萬元還給我，甲○○等人才送我回第一分
      局，回第一分局後錢還是由我保管，後來到地檢署時錢仍由我拿著，檢察官諭
      令交保後，十七日晚上我辦完保即回竹南，【第二天十八日】早上我與丁○○
      一起到新竹市，由丁○○幫我拿錢，到第一分局斜對面的洗車場時【已近中午
      】，後來被告三人駕車押乙○○前來，車子停在我們旁邊，要我們上車，我與
      丁○○上車坐在後座，己○○坐前座，我即將丁○○手上的七十萬元交給己○○，隨後便與丁○○駕車返回竹南（見偵字第二六一八號卷第二六六至二六七
      頁）。嗣其在同日之調查筆錄又改稱：八十六年【十二月十八日晚上】，己○○呼叫我，要我到新竹市第一分局斜對面洗車場見面，並交待我【單獨前往】
      。我到了等很久，己○○與甲○○才一起來，己○○說他組長仍在積極聯絡買
      槍的事，七十萬元先交給駱克鋒去買槍，隨後己○○表示要先回第一分局，和
      刑事組長商量買槍的事，不久己○○回到洗車場表示槍有著落了，並聯絡駱克
      鋒到洗車場，駱克鋒到洗車場後，我要駱克鋒將七十萬元交給己○○」（見偵
      字第二六一八號卷第二六七頁及反面）。嗣其在檢察官偵訊時又改稱：【交保
      當晚】我們相約在洗車場交付七十萬元，在場還有另一位老大看到，原先是交
      給那老大去買，但無功而返，後來便將錢交給己○○去買，在場的老大有看到
      （見偵字第二六一八號卷第九十一頁反面、第九十二頁反面）；於本院審理時
      又供稱：「是在下午四、五點到分局前的洗車場，我開車載我的朋友，他們三
      人走過來，我叫丁○○拿給己○○，是在【交保隔天】，交錢的時候我的朋友
      丁○○、戽斗及我下車交的，我們三人都有看到，其餘被告也有看到，我們是
      在車外交錢，當時乙○○在派出所裡，不在現場」（見本院卷第三十六頁）；
      庚○○所述交錢的時間先是稱十七日晚上八時許，嗣又改稱是十八日中午以後
      ，後又改稱是十八日晚上，其後再改稱是十七日晚上或是十八日下午四、五點
      ，已前後不符。且交錢當時在場者，原供稱有伊及被告三人，嗣改稱有伊、丁○○、乙○○及被告三人，又改稱是伊、被告三人及駱克鋒，後又改稱有伊、
      被告三人及另一老大，於本院則又改稱僅伊、丁○○及戽斗三人及警察即被告
      等三人在場，亦互相矛盾。再者，原供稱是將其中七十萬元交給【駱克鋒】，
      拜託他去幫忙買槍，嗣改稱是交給【老大】去買，且其在原審訊問時又稱老大
      之人非駱克鋒（見原審八十九年三月三十日筆錄），於本院又供稱：我說的駱
      克峰就是我講老大的那個人（見本院卷第三十七頁）。另關於交錢之動作，先
      則稱是伊交給被告三人，嗣又改稱是由駱克鋒交給己○○，本院又稱是丁○○
      交給己○○（見本院卷第三十七頁）。由上可知，庚○○先後在調查站、檢察
      官偵訊及本院審理時之陳述內容嚴重不一。
（三）不僅如此，嗣庚○○在原審訊問時，証稱：七十萬元是在交保的隔天晚上（按
      即八十六年十二月十八日），在刑事組對面的洗車場交給被告等，現場還有我
      的朋友三、四人陪我去，該三、四人中包括綽號「戽斗」、「引雄」（按即丁○○）之人，警察也有二、三人，是在【車外】交錢，當時洗車場休息。第一
      次買槍時有交七十萬元給駱克鋒，時間是在我【交保回來的隔天（按即十二月
      十八日）】，他與警察在一起，後來沒買到槍，駱克鋒有將錢交還給我，時間
      是在又隔一天或當天。嗣被告等告訴我有門路了，故第二次錢是交給警察，是
      在【晚上】交錢給他們，第二天早上就告訴我買到了。交錢給被告等時是在洗
      車場，我的朋友在車上，他們應該知道是什麼事，但有無看見我們交錢，我不
      知道，他們沒下車，只有我下車，警察是自局裡【走過來的】，前面第一、二
      次交錢時，乙○○都沒有和我見過面，第二次我交錢給警察時，乙○○並沒有
      看見（見原審八十九年三月三十日筆錄）。其於原審所証交錢給警察的時間十
      二月十八日晚上、同去之人有其友人三、四人、交錢給駱克鋒之時間是十二月
      十八日、第二次交錢給警察時其友人均在車上未下車只有其一人下車，被告等
      是自警察局走過來、當時乙○○並未在現場等情，而於本院則稱：「我與丁○○與綽號戽斗的人及一個忘記名字的朋友一起去的，是在下午四、五點到分局
      的洗車場，‧‧‧交錢的時候我的朋友丁○○、戽斗及我下車交的，我們三人
      都有看到，其餘被告也有看到，我們是在車外交錢的」（見本院卷第三十六頁
      ）；均異於其上開在調查站或檢察官偵訊時之供述。
（四）乙○○在原審訊問時証稱：伊未在分局外見到庚○○交錢給被告三人或其他人
      ，亦未在伊收押期間，在一輛車上被告三人也在場，由庚○○交錢給被告三人
      ，我要交保那天中午有看到丁○○和庚○○，地點是在洗車場前面，當時我在
      三位被告的車上，當時謝某和康某在他們自己的車上，並沒有上被告的車，我
      當時沒有看到謝某或其他人交錢給被告三人，當時我在車上，有看到謝某和康
      某站在他們的車子旁邊（見原審八十九年八月十五日筆錄），於本院亦稱：「
      我在八十六年十二月交保那天中午左右，那天我坐在警察的車子到了洗車場，
      看到丁○○及庚○○二人在車旁邊，當天我沒有下車，被告三人也與我在車上
      ，我印象中他們好像沒有下車，我沒有看到庚○○或其他人有交錢給被告等，
      我沒有看到其他人或綽號戽斗有與庚○○在一起，只有他們二人，他們二人也
      沒有上被告的車子，當時洗車場有在營業」等語（見本院卷第一七九頁），核
      其所証當時庚○○方面只有謝某和丁○○二人至該處、當時謝某和康某在自己
      的車上未上被告的車子，未見到庚○○或其他人交錢給被告三人及交錢時間等
    情節均異於上開庚○○在調查站、檢察官偵訊或原審、本院訊問時之陳述。乙○○既証稱當時有至新竹市警察局第一分局斜對面的洗車場，何以所見聞之狀
      況與庚○○所述有如此大之差異？
（五）丁○○於調查站之調查員調查及原審訊問時均証稱：庚○○交保的第二天上午
      他呼叫我，約在竹南鎮○○街的一檳榔攤見面，然後庚○○開車過來接我，上
      車後交給我一包錢，說是一百萬元，叫我好好保管，約十點左右，謝某表示新
      竹市警察局綽號「青仔」（按即己○○）的一直在呼叫他，我就隨庚○○一起
      至新竹市警局第一分局斜對面的洗車場和「青仔」碰面，當時有三位警方人員
      ，除「青仔」外，一位較矮、另一位瘦瘦的，彼等車上尚押解乙○○，當時「
      青仔」就叫我及庚○○上他們的座車，後來警方人員載我和謝某回洗車場，當
      車子快到洗車場時，庚○○就叫我把那包錢交給渠，謝某隨手就將那包錢交給
      綽號「青仔」的警員，謝某交給青仔後，我和庚○○就下車，再開車返回竹南
      ，交錢當時乙○○亦在場，當時只有我們六人在場，沒有其他人，我不認識駱
      克鋒。當時我們的車有停在洗車場洗車，以人工洗的（見偵字第二六一八號卷
      第二七二頁反面、第二七三頁、原審八十九年八月十五日筆錄）。惟所証是伊
      和謝某去交錢、交錢當時只有六人在現場，包括杜正雄，但不包括駱克鋒，錢
      的數目是一百萬元，錢是在車上交的，交錢的時間是二月十八日上午十時以後
      ，當時洗車場有營業，伊和謝某所搭的車子有停在洗車場洗車等情和庚○○先
      後在調查站調查或檢察官偵訊或原審、本院訊問時所陳是和駱克鋒前往交錢、
      是駱克鋒將錢交給己○○，在場的有老大或綽號扇斗之人、是在車外交錢、交
      錢時間是二月十七日晚上或二月十八日晚上、所交的錢是七十萬元及當時洗車
      場未營業於休息中均有矛盾。復和上開乙○○所証不符：未見到庚○○交錢給
      被告三人或其他人，當時謝某和康某在他們自己的車上，沒有上被告的車。
（六）有關被告己○○藉機勒索部分：
      庚○○在調查站訊問時陳稱：領得一百萬元，返回第一分局後，偵查員「青仔
      」表示因逮捕我致妻子生產無法照顧向我抱怨，我覺得心有愧咎，乃拿五萬元
      給他，表示要給他女兒買奶粉，「青仔」隨即收下，乙○○當時也在場看到（
      見偵字第二六一八號卷第六十頁反面、第二六六頁）。惟其在檢察官偵訊時則
    改稱：回到第一分局後，「青仔」在裡面，我聽到【一旁有人】說「青仔」的
      老婆住院，我覺得過意不去，拿了五萬元給他，那語意聽來似乎是因我的案子
      誤了他老婆住院的時機（見偵字第二六一八號卷第九十頁反面、第九十一頁）
      。其前後所陳，就有關是誰向其表示「青仔」因逮捕伊致妻子生產無法照顧向
      其抱怨已有不同。嗣其在原審訊問時又改稱：因己○○說他有幫我處理事情，
      主動要求我給他錢，他說有錢好辦事，交錢地點是在刑事組的休息室，現場只
      我們二人，無其他人看見（見原審八十九年三月三十日筆錄），於本院則稱：
      「他打電話叫我到分局，他說因為辦我的案子，他太太生產無法照顧，我自己
      不好意思，就拿五萬元給他，他並沒有向我要五萬元，‧‧‧乙○○當時有借
      提出來，他應該有看到，他也有在那休息室裡」（見本院卷第三十七頁）。其
      於原審所証是己○○主動要求給錢，要錢的理由是有錢好辦事，現場只有我們
      二人並無他人，均異於其上開偵查中及本院供述。且原審所証現場並無其他人
      一節，復與証人乙○○在檢察官偵訊時所証：伊有進入房間，目睹交錢過程（
      見偵字第二六一八號卷第九十六頁）之情事不符，而乙○○嗣於本院供稱：「
      那天我在警局休息室外面辦公室，在泡茶休息室時，我有進去過，我有看到庚○○與警方人員有二、三人在休息室內，那時沒有看到當場交五萬元的事情，
      至始沒有親自看到庚○○拿錢給被告己○○」（見本院卷第一七九頁）核與其
      自身於偵查中所供目睹交錢過程等情又為不符。況當時乙○○是在押人犯，警
      員焉有可能任令在押人犯在局內隨意走動之理？退萬步言，縱令被告己○○有
      公訴人起訴書所載之收取五萬元，惟依起訴書理由欄所載，係以庚○○所陳：
      「我聽到一旁有人說青仔的老婆住院，我覺得過意不去，拿五萬元給他．．他
      隨即收下該五萬元」及測謊結果未通過（有關測謊部分詳後述）為其論據。但
      即令如此，庚○○係聽到「一旁有人說」青仔的老婆住院，我「覺得過意不去
      」，主動拿五萬元給他，己○○既未有任何勒索之行為，與勒索財物之要件亦
      顯不符合。
（七）檢察官上訴意旨雖又以：本件證人所證述之內容或有前後不符之處，惟本件距
      案發時間八十六年十二月間已有二年之餘，難期渠等之證詞全無記憶不清、交
      待不清或省略片段之情事云云。惟從上開庚○○、乙○○、丁○○之陳（証）
      述可知，渠等所陳（証）述之內容或前後自相矛盾，反反覆覆或與他人之陳（
      証）述嚴重不符，而非僅係一些小細節略有出入。衡情，若確有經歷其事，雖
      因每個人所立的角度不同及注意力稍有不同，而可能於一些細節略有出入外，
      當不致於對重要之點：是在何日交錢？白天或晚上？在場有那些人？是何人？
      在車上或車外交錢？所交錢的數目等竟有明顯且離譜的出入，況本件公訴人亦
      未舉出其他積極事證，是尚不得僅憑上開渠等有瑕疵之指（証）述遽入被告三
      人於罪，渠等之前開指述應無法為不利被告三人之認定。參以被告三人若知悉
      何處有制式槍枝可買，衡情，渠三人既係警員，直接查緝該處即可得相同結果
      ，並可達成同樣之績效，根本無需出此下策而自陷於刑責，又本件因庚○○、
      乙○○等前曾為被告等之警方人員查獲改造之槍枝及工具，其後再查到此制式
      槍枝案件，且乙○○亦供承其因後來知悉上開制式手槍另涉及其他刑案，方供
      明被告等購買槍枝由其出面頂罪之情事（見偵卷第九十八頁）則被告辯稱乙○○等人為求脫罪，事後方串通而為誣陷之詞，揆之常情亦屬可信，公訴人上訴
      認乙○○等無設詞誣陷之理，尚乏依據。
（八）雖庚○○、乙○○、駱克鋒及被告己○○、甲○○、丙○○經檢察官送法務部
      調查局測謊結果，庚○○稱：（１）曾經請駱克鋒幫忙去買槍；（２）有交付
      七十萬元給己○○；（３）警方起出的二支槍不是乙○○的；前述問題經測試
      無情緒波動反應，應未說謊。乙○○稱：（１）在報繳槍枝案中其祇是人頭；
      （２）中港溪河床挖出來的二把槍不是他的；前述問題經測試無情緒波動反應
      ，應未說謊。駱克鋒稱：（１）庚○○不曾拿七十萬元給他過；（２）庚○○
      沒有請他幫忙去買槍；（３）庚○○沒有請他幫忙去調槍；（４）警方沒有請
      他幫庚○○買槍；前述問題經測試呈情緒波動反應，應係說謊。己○○稱：（
      １）那二把槍不是他找人弄來的；（２）庚○○沒有給過他五萬元；（３）庚○○沒有請駱克鋒幫忙去買槍；（４）不知道買槍的錢是庚○○出的；前述問
      題經測試呈情緒波動反應，應係說謊。甲○○稱：（１）二把槍是乙○○的；
      （２）沒有買槍這一回事；（３）買槍的錢不是庚○○出的；前述問題經測試
      呈情緒波動反應，應係說謊。丙○○稱：（１）二把槍不是己○○弄來的；（
      ２）組長不知道買槍這回事；（３）那二支槍是乙○○的；前述問題經測試呈
      情緒波動反應，應係說謊，以上分別有該局八十七年（八七）陸（三）字第八
      七一三○九五四號及第00000000號鑑定通知書各一份在卷可稽。惟：
      １、如上所述，測謊鑑定，係依一般人在說謊時，會產生遲疑、緊張、恐懼、
          不安等心理波動現象，乃以科學方法，由鑑定人利用測謊儀器，將受測者
          之上開情緒波動反應情形加以紀錄，用以分析判斷受測者之供述是否違反
          其內心之真意而屬虛偽不實。故測謊鑑定，鑑定人須具備專業之知識技能
          ，事先獲得受測者之同意，所使用之測謊儀器及測試之問題和方法並須具
          有專業可靠性始可。惟即令如此，並非表示在此條件下所做之測謊，其結
          果經鑑定人分析判斷有不實之情緒波動反應，即得作為有罪判決之唯一證
          據（前開實務見解參照），僅係依補強性法則，非無證據能力，仍得供裁
          判之佐證，至其證明力如何，由事實審法院依職權判斷。
      ２、查本案相關之庚○○、乙○○、駱克鋒及被告己○○、甲○○、丙○○等
          係經檢察官送法務部調查局測謊，該局係由銀丕勤施作鑑定，銀丕勤並到
          庭証稱：測謊工作須大學畢業程度，受基本之養成訓練，密集訓二個月，
          伊有到日本東京警視廳及美國康乃迪克州測謊學校研習一星期至一個月不
          等之時間，自七十三年開始擔任該職（見原審八十九年三月三十日筆錄）
          ，復有該局八十九年六月三日（八九）陸（三）字第八九一三００二０號
          函在卷可証。故本案之鑑定人有一定之專業程度，應無問題。
      ３、惟測謊之結果，其正確率據美國測謊協會（ＡＰＡ）統計報告顯示，並無
          法達百分之百，其正確性僅約「可達百分之九十五以上」，有法務部調查
          局八十九年六月三日（八九）陸（三）字第八九一三００二０號函在卷可
          証，亦即測謊亦有錯誤可能，並非即百分之百正確。況八十八年五月間發
          生於新竹縣、市之張煥富盜匪案，新竹市警察局第二分局刑事組偵辦該案
          初期，亦曾對嫌疑人張煥富測謊，測謊組測謊後即稱嫌犯是張煥富，惟最
          後調查之結果，嫌犯是曾國龍而非張煥富，以上業據証人即新竹市警察局
          第二分局刑事組組長孫福佐到庭証述在卷（見原審八十九年三月三十日筆
          錄）。另喧騰一時的桃園空軍基地八十八年十月間彈藥失竊案，原專案小
          組以為係蘇、羅、王姓三名士兵所為，予以收押，並請法務部調局予以測
          謊，測謊完成後鑑定人即告訴專案小組成員係其三人所為，惟其後經調查
          結果非該三人所為，而係張永濤等人所為，以上業據証人即負責偵辦該案
          之偵辦組組長新竹憲兵隊調查組組長李銘中到庭証述在卷（見原審八十九
          年五月二十五日筆錄），復有剪報資料一份在卷可証。足見測謊結果，亦
          確有失誤情形。矧如前所述，以受測者即被告對其切身清白與否之關注，
          刑事案件更涉及是否須負擔刑責，其心理上之負擔實不免影響及呼吸、血
          壓等反應，況有時亦因受測人之生理、心理因素而受影響。故雖庚○○、
          乙○○二人有通過測謊、駱克鋒及被告三人未通過測謊，但尚無法以此遽
          認被告三人有公訴人所指之犯行。
（九）綜上可知，本件公訴人認被告三人涉犯上開罪嫌所舉之証據：庚○○、乙○○
      及丁○○之証詞暨測謊結果。其中庚○○、乙○○及丁○○之陳（証）述內容
      或前後自相矛盾，反反覆覆或與他人之陳（証）述嚴重不符，而非僅係一些小
      細節略有出入，有如上述。且關於重要之點有明顯且離譜的不同，尚不得以渠
      等有瑕疵之指（証）述遽入被告三人於罪，渠等之前開指述應無法為不利被告
      三人之認定。雖調查局對庚○○、乙○○、駱克鋒及被告三人所為之測謊結果
      ，庚○○、乙○○二人有通過測謊、駱克鋒及被告三人未通過測謊，惟測謊本
      無法百分之百正確，且國內所作的測謊，亦確有發生失誤的情形，矧退步言之
      ，即令該測謊結果為正確，本件公訴人所舉之其他証據均不足以認定被告三人
      之犯行，故亦不得以測謊結果作為判斷之唯一及絕對依據（前開實務見解參照
      ）。則檢察官上訴意旨又謂：測謊結果之準確性達百分之九十五以上，而本件
      測謊結果，無論庚○○、乙○○或是被告三人及駱克峰之測謊結果，又均與庚○○所指訴之事實相符，應堪為被告犯罪之佐證云云，即難認依法有據。是本
      案公訴人所舉的証據尚未達使一般人均不致有所懷疑，而得確信被告有上開犯
      行之程度。此外本院復查無其他積極証據足以証明被告有公訴人所指的前開犯
      行，被告三人所辯應堪採信。被告請求再傳訊證人即憲警人員李銘中、沈大偉
      、李慶晃證明借提乙○○尋找該制式槍枝經過及庚○○自始未將款項交被告保
      管，即核無必要，是本件積極証據既不足為不利被告之認定，揆諸首揭說明，
      即應為有利被告之認定，為其三人無罪之諭知。原審以被告不能證明犯罪，依
      刑事訴訟法第三百零一條第一項規定，諭知無罪之判決，經核認事用法，並無
      不合，公訴人上訴意旨仍執前詞，指摘原判決不當為無理由，應予駁回。
據上論結，應依刑事訴訟法第三百六十八條，判決如主文。
本案經檢察官戊○○到庭執行職務。
中      華      民      國     九十      年      六       月     五     日
                                     臺灣高等法院臺中分院刑事第一庭
                                           審判長法  官  陳  紀  綱
                                                 法  官  陳  登  源
                                                 法  官  蕭  錦  鍾
右正本證明與原本無異。
被告不得上訴，檢察官得上訴。
如不服本判決應於收受送達後十日內向本院提出上訴書狀，其未敘述上訴之理由者並
得於提起上訴後十日內向本院補提理由書（均須按他造當事人之人數附繕本）。
                                                 書記官  蘇  昭  文
中      華      民      國     九十      年      六       月     五     日
                                                                        Ａ


司法院資訊處製作；財團法人民間司法改革基金會備份。
